---
title: "Bases de datos (I)"
author: "Mónica Lara Escalante"
output: html_document
---
Paquetes
```{r}
#install.packages("tidyverse") #conjunto de paquetes para el manejo, procesamiento, análisis de datos
library(tidyverse) #Lo "llamo"
```

Establecemos nuestro directorio de trabajo. Es una carpeta donde tenemos guardados los datos.
```{r}
setwd("C:/Users/molar/Dropbox/2024_Trabajos/FLACSO/Taller estadística/Datos")
```

Importando desde csv a R 
```{r}
concentrado <- read.csv(file = 'concentradohogar.csv')
```

También podemos importar desde excel (paquete reaxl) o desde Stata y SPSS (paquete haven) o desde dbf. De la misma manera, podemos exportar nuestros datos de r a csv.

```{r}
write.csv(concentrado,"miexportacion.csv", row.names = FALSE)
```

Row.names=FALSE no incluye los nombres de las variables como valores de la base.

## Análisis exploratorio

Vamos a explorar la base e identificar las variables.

Queremos ver nuestra base de datos completa.
```{r}
View(concentrado)
```

También podemos usar el comando "glimpse"
```{r}
glimpse(concentrado) #cada uno de los valores
```

Las primeras 6 observaciones o las últimas 6.
```{r}
head(concentrado)
tail(concentrado) 
```

Podemos ver las dimensiones de nuestro dataframe.
```{r}
dim(concentrado) #filas y columnas
```

Otras funciones útiles:

Nombres de variables
```{r}
names(concentrado)
```

Para renombrar variables.
```{r}
concentrado <- concentrado %>% 
  rename(integrantes=tot_integ) 
```

Tipos de variables: valores lógicos (true, false); pueden ser numericos (acepta decimales); integrer(numeros discretos); factor(valores predefinidos); character(cualquier valor)

```{r}
str(concentrado) 
```
Cuenta cuántos valores perdidos por columna.
```{r}
colSums(is.na(concentrado)) #
```

Ordenar base de datos.

```{r}
concentrado <- concentrado %>% 
  arrange(folioviv)
```

#Crear una variable con el número de fila
```{r}
concentrado <- mutate(concentrado, Fila = row_number()) 
```

# Filtrar por observaciones o por variables

Podemos seleccionar las variables que nosotros queramos.
```{r}
base_modif <- concentrado %>% 
  select(sexo_jefe, edad_jefe, educa_jefe)
```

O, al contrario, excluir una variable
```{r}
base_modif <- concentrado %>% 
  select(-sexo_jefe)
```

Podemos filtrar por observaciones.
```{r}
base_modif <-concentrado %>% 
  filter(sexo_jefe == 2)
```

Podemos combinar condiciones.
```{r}
base_modif <- concentrado %>% 
  filter(tam_loc<4, sexo_jefe=="2")
```

Para contar (mujeres que viven en localidades 1, 2, 3)
```{r}
concentrado %>% 
  filter(tam_loc<4 & sexo_jefe=="2") %>% 
  count()
```

Revisamos
```{r}
tabla <- table(concentrado$sexo_jefe, concentrado$tam_loc)
tabla
```

```{r}
tabla_con_totales <- addmargins(tabla)
tabla_con_totales
```
1. ¿Cuántas con mujeres y son de estrato socioeconómico bajo?
2. ¿Cuántos son hombres y son de estrato socioeconómico bajo?
3. ¿Cuántas son mujeres y viven en hogares "ampliados"?
4. ¿Cuántos son hombres y viven en hogares "ampliados"?
