---
title: "Ejercicios resueltos"
author: "Mónica Lara Escalante"
date: "2024-11-05"
output: html_document
---
## Ejercicios 
1. Se realiza una encuesta a 200 personas para saber si votarán en las próximas elecciones. Se sabe que el 65% de los encuestados tienen la intención de votar. ¿Cuál es la probabilidad de que exactamente 130 personas voten? ¿Cuál es la probabilidad de que voten 100 o menos? ¿Cuál es la probabilidad de que voten 180 o más? ¿Cuál es la probabilidad de que voten entre 80 y 110?
```{r}
n <- 200    # Número de encuestados
p <- 0.65   # Probabilidad de votar
x <- 130    # Exactamente 130 personas votan

#130
probabilidad_exacta <- dbinom(x, size = n, prob = p)
probabilidad_exacta

#100
x_max <- 100  # Al menos 100 personas votan
probabilidad_100_o_menos <- pbinom(x_max, size = n, prob = p)
probabilidad_100_o_menos

#180 o más
x_min <- 180  # Al menos 180 personas votan
probabilidad_180_o_mas <- 1 - pbinom(x_min, size = n, prob = p)
probabilidad_180_o_mas

#Entre 80 y 110
x_min <- 80   # Límite inferior
x_max <- 110  # Límite superior

probabilidad_entre <- pbinom(x_max, size = n, prob = p) - pbinom(x_min, size = n, prob = p)
probabilidad_entre
```

2. En un sistema educativo, se sabe que el 80% de los estudiantes aprueban un examen. Se seleccionan al azar 10 estudiantes. ¿Cuál es la probabilidad de que al menos 8 estudiantes aprueben? ¿Cuál es la probabilidad de que aprueben 5 o menos?
```{r}
n <- 10    # Número de estudiantes
p <- 0.8   # Probabilidad de aprobar
x_min <- 8 # Al menos 8 estudiantes aprueban
 #Al menos 8
probabilidad_al_menos_8 <- 1 - pbinom(x_min, size = n, prob = p)
probabilidad_al_menos_8

#5 o menos
x_max <- 5   # Al menos 5 estudiantes aprueban

probabilidad_5_o_menos <- pbinom(x_max, size = n, prob = p)
probabilidad_5_o_menos
```

3. En una ciudad, el promedio de robos reportados en una semana es de 3 robos. ¿Cuál es la probabilidad de que en una semana ocurran exactamente 2 robos? ¿1 robo?
```{r}
#2 robos
lambda <- 3  # Promedio de robos por semana
x <- 2       # Exactamente 2 robos

probabilidad_2_robos <- dpois(x, lambda)
probabilidad_2_robos

#1 robo
x <- 1       # Exactamente 1 robo

probabilidad_1_robo <- dpois(x, lambda)
probabilidad_1_robo
```

4. En un call center, se reciben en promedio 5 quejas por hora. ¿Cuál es la probabilidad de recibir al menos 6 quejas en una hora? ¿2 quejas por hora?
```{r}
#Al menos 6 quejas
lambda <- 5  # Promedio de quejas por hora
x_min <- 6   # Al menos 6 quejas

probabilidad_6_o_mas <- 1 - ppois(x_min, lambda)
probabilidad_6_o_mas

#2 quejas
x <- 2       # Exactamente 2 quejas

probabilidad_2_quejas <- dpois(x, lambda)
probabilidad_2_quejas
```

5. En un estudio sobre el tiempo que las mujeres dedican a las labores de cuidado (como el cuidado de niños, adultos mayores, o personas con discapacidad), se encontró que la media del tiempo dedicado a estas actividades es de 5.5 horas diarias, con una desviación estándar de 1.5 horas. ¿Cuál es la probabilidad de que una mujer dedique 3.5 horas o menos horas al día a estas tareas? ¿Cuál es la probabilidad de que dedique 4 horas o más?
```{r}
#3.5 horas o menos
mu <- 5.5    # Media del tiempo dedicado (en horas)
sigma <- 1.5 # Desviación estándar
X <- 3.5     # Tiempo a calcular

probabilidad_3_5_o_menos <- pnorm(X, mean = mu, sd = sigma)
probabilidad_3_5_o_menos

#4 o más
X <- 4       # Tiempo a calcular

probabilidad_4_o_mas <- 1 - pnorm(X, mean = mu, sd = sigma)
probabilidad_4_o_mas
```

6.  En una población, la edad promedio de las personas al casarse por primera vez es de 27 años, con una desviación estándar de 5 años. ¿Cuál es la probabilidad de que una persona se case a los 25 años o antes? ¿Cuál es la probabilidad de que una persona se case entre los 25 y 26 años? ¿26 o más?
```{r}
#25 o antes
mu <- 27    # Media de la edad al casarse
sigma <- 5  # Desviación estándar
X <- 25     # Edad a calcular

probabilidad_25_o_menos <- pnorm(X, mean = mu, sd = sigma)
probabilidad_25_o_menos

#entre 25 y 26
X1 <- 25    # Límite inferior
X2 <- 26    # Límite superior

probabilidad_25_26 <- pnorm(X2, mean = mu, sd = sigma) - pnorm(X1, mean = mu, sd = sigma)
probabilidad_25_26

#26 años o más
X <- 26     # Edad a calcular

probabilidad_26_o_mas <- 1 - pnorm(X, mean = mu, sd = sigma)
probabilidad_26_o_mas
```

7. En un estudio sobre el tiempo de espera para realizar trámites en una oficina gubernamental, se encontró que el tiempo promedio de espera es de 45 minutos con una desviación estándar de 10 minutos. ¿Cuál es la probabilidad de que un ciudadano/a tenga que esperar 50 minutos o más para realizar su trámite? ¿40 minutos o menos?
```{r}
#50 min o más
mu <- 45    # Media del tiempo de espera
sigma <- 10 # Desviación estándar
X <- 50     # Tiempo a calcular

probabilidad_50_o_mas <- 1 - pnorm(X, mean = mu, sd = sigma)
probabilidad_50_o_mas

#40 minutos o menos
X <- 40     # Tiempo a calcular

probabilidad_40_o_menos <- pnorm(X, mean = mu, sd = sigma)
probabilidad_40_o_menos
```

