---
title: "Introducción a R"
author: "Mónica Lara Escalante"
output: html_document
---

Usamos R para hacer cálculos, crear objetos y utilizar funciones.

Una función toma los "inputs" --> realiza acciones y produce outputs funcion(argumento)

Operaciones aritméticas

```{r}
5+3
5-3
5/3
```

Los objetos los utilizamos para guardar información.

```{r}
resultado <- 5+3
```

También pueden ser palabras.
```{r}
profesora <- "Mónica"
profesora <- "Mónica Lara"
```

Podemos ver qué tipo de objetos
```{r}
class(resultado)
class(profesora)
class(sqrt) #raíz cuadrada
```

Operadores lógicos
```{r}
2==2
2!=2
2<2
2>2
2<=2
2>=2
```

Vector: representa una colección de información guardada en un orden específico.Podemos usar la "c" de concatenar.

```{r}
pob.mundial <- c(2525779, 3026003, 3691173, 4449049, 
                 5320817, 6127700,6916183)
pob.mundial

```

Características del vector
```{r}
length(pob.mundial)
sort(pob.mundial) #de menor a mayor
sort(pob.mundial,decreasing=TRUE) #de mayor a menor
```
Máximos y mínimos
```{r}
max(pob.mundial)
min(pob.mundial)
which.max(pob.mundial)
which.min(pob.mundial)
```

La c también se puede utilizar para combinar dos vectores
```{r}
pop.first <- c(2525779, 3026003, 3691173)
pop.second <- c(4449049, 5320817, 6127700, 6916183)
pop.all <- c(pop.first, pop.second)
pop.all
```

Para acceder a valores específicos de los vectores utilizamos los corchetes. Se llama "indexing"
```{r}
pob.mundial[2]
pob.mundial[c(2, 4)]
pob.mundial[c(4, 2)]
pob.mundial[-3]
```

Podemos hacer una operación
```{r}
pop.million <- pob.mundial/1000
pop.million

```

Un vector de factores
```{r}
x.f <- factor(c("rojo","azul","verde","azul","verde"))
x.f
class(x.f)
levels(x.f) #niveles de los factores

```

Con la función rep ( ) replicamos el valor de x cinco veces (o el numero que se nos antoje)

```{r}
x <- 7
rep(x,5)
rep("Flacso",10)
```

Secuencias: un vector que sea ascendente o descendente
```{r}
year <- seq(from = 1950, to = 2010, by = 10)
year
seq(from = 2010, to = 1950, by = -10)
1950:2010
```

Data frames
```{r}
Nombre <- c("María", "Juan", "Guadalupe", "José", "Francisco")
Edad <- c(30, 25, 60, 45, 15)
Sexo <- factor(c("Femenino","Masculino","Femenino","Masculino","Masculino"))
tabla <- data.frame(Nombre=Nombre, Edad=Edad, Sexo= Sexo)
tabla

tabla$Edad
class(tabla$Edad)
mean(tabla$Edad)

tabla$Estado_Civil <- c("Soltero","Casado","Viudo","Divorciado","Casado")
tabla

names(tabla)
tabla[1,]
tabla[3,]
tabla[,2]
tabla[,4]
tabla[1,4]
tabla[c(1,2),]
tabla[,c(2,4)]
tabla[1:4,]

tabla[tabla$Edad > 30, ]
tabla[tabla$Estado_Civil=="Casado",]
tabla[tabla$Estado_Civil=="Casado" & tabla$Edad < 20,]
tabla[tabla$Estado_Civil=="Casado" & tabla$Edad < 20,1]
tabla[tabla$Estado_Civil=="Casado" & tabla$Edad < 20,]$Nombre
tabla[tabla$Estado_Civil=="Casado" | tabla$Edad < 30,1]
tabla[tabla$Estado_Civil=="Casado" | tabla$Edad < 30,]$Nombre

setwd("C:/Users/molar/Dropbox/2024_Trabajos/FLACSO/Taller estadística/Scripts")
write.csv(tabla,"tabla-de-personas.csv")


```

