---
title: "Bases de datos (II)"
author: "Mónica Lara Escalante"
output: html_document
---

## Paquetería
```{r}
#install.packages("dplyr")
library(dplyr)
library(tidyverse)
```
Establecemos nuestro directorio de trabajo. Es una carpeta donde tenemos guardados los datos.
```{r}
setwd("C:/Users/molar/Dropbox/2024_Trabajos/FLACSO/Taller estadística/Datos")
```

Importando desde csv a R 
```{r}
concentrado <- read.csv(file = 'concentradohogar.csv')
```


## Filtrar por observaciones o por variables

Podemos seleccionar las variables que nosotros queramos.
```{r}
base_modif <- concentrado %>% 
  select(sexo_jefe, edad_jefe, educa_jefe)
```

O, al contrario, excluir una variable
```{r}
base_modif <- concentrado %>% 
  select(-sexo_jefe)
```

Podemos filtrar por observaciones.
```{r}
base_modif <-concentrado %>% 
  filter(sexo_jefe == 2)
```

Podemos combinar condiciones.
```{r}
base_modif <- concentrado %>% 
  filter(tam_loc<4, sexo_jefe=="2")
```

Para contar (mujeres o que viven en localidades 1, 2, 3)
```{r}
concentrado %>% 
  filter(tam_loc<4 & sexo_jefe=="2") %>% 
  count()
```

Revisamos
```{r}
tabla <- table(concentrado$sexo_jefe, concentrado$tam_loc)
tabla
```

```{r}
tabla_con_totales <- addmargins(tabla)
tabla_con_totales
```

## Crear o transformar variables

Hacemos una tabla sencilla para ver los valores de nuestra variable
```{r}
table(concentrado$sexo_jefe) 
```

Para ver qué tipo es la variable
```{r}
class(concentrado$sexo_jefe)
```

Le queremos poner las etiquetas. Lo podemos hacer modificando la variable existente o bien creando una nueva variable.

Ahora por facilidad, la convertiremos en estilo factor.

```{r}
concentrado <- concentrado %>% 
  mutate(sexo_jefe = factor(sexo_jefe,
  levels = c(1, 2),  
labels = c("Hombre", "Mujer"))) 
```

También podemos agrupar nuestras variables, por ejemplo la educación. Utilizaremos el case_when.

```{r}
concentrado <- concentrado %>% 
  mutate(educacion=case_when((educa_jefe <= 4) ~ 1,
          (educa_jefe>4) & (educa_jefe <=6) ~2,
          (educa_jefe>6) & (educa_jefe <=8) ~3,
          (educa_jefe>8) & (educa_jefe <=10) ~4,
          (educa_jefe==11) ~5))

```

Le agregamos etiquetas y le especificamos los niveles.
```{r}
concentrado <- concentrado %>%
  mutate(educacion = factor(educacion,
  levels = c(1, 2, 3, 4, 5),  labels = c("Primaria o menos", "Secundaria", "Preparatoria", "Profesional", "Posgrado")))  

```

La vemos
```{r}
table(concentrado$educacion)
```

Otra opción es con la función cut.

O, si queremos hacer una dummy, podemos utilizar el ifelse.
```{r}
concentrado <- concentrado %>% 
  mutate(educa = ifelse(educa_jefe >= 4,1,0)) %>% 
  mutate(educa=factor(educa, levels=c(0, 1), labels=c("Todas las anteriores", "Primaria o más")))
```


En el case when, en caso de no cumplir ninguna de las condiciones establecidas la variable tomara valor NA.

## Unir bases
```{r}
poblacion <- read.csv(file = 'poblacion.csv')
```

Para unir bases de datos, se pueden utlizar los "joins". Left_join se queda con las observaciones de la base de datos a la izquierda; right_join, a la derecha. Inner_join, se queda con las variables que tienen en común y full_join, se queda con todas las variables.

Vamos a unir la base de datos de concentradohogar a las de población, es decir, a las personas, le agregaremos las características del hogar (en consecuencia, se pueden repetir las características).

Lo importante es que haya una clave o folio en común.


```{r}
base_unida <- poblacion %>% 
  left_join(concentrado, by=c("folioviv", "foliohog"))
```

## Cambiar formatos

Podemos cambiar de formato "wide" a formato long con el comando pivot_longer.

```{r}
base_modif <- concentrado %>%
  pivot_longer(cols = c(`mayores`, `menores`), names_to = "num_integ", values_to = "casos") %>% 
  select(folioviv, num_integ, casos) #tenemos dos columnas que son parte de los integrantes del hogar, las queremos convertir en una variable y contar cuántos casos
```


A partir del formato largo, podemos pasar a un formato ancho con pivot wider.


```{r}

base_modif <- base_modif %>% 
  pivot_wider(id_cols="folioviv", names_from= "num_integ", values_from= "casos")


```




