---
title: "Bases de datos (I)"
author: "Mónica Lara Escalante"
output: html_document
---
Paquetes
```{r}
#install.packages("tidyverse") #conjunto de paquetes para el manejo, procesamiento, análisis de datos
library(tidyverse) #Lo "llamo"
```

Establecemos nuestro directorio de trabajo. Es una carpeta donde tenemos guardados los datos.
```{r}
setwd("C:/Users/molar/Dropbox/2024_Trabajos/FLACSO/Taller estadística/Datos")
```

Importando desde csv a R 
```{r}
concentrado <- read.csv(file = 'concentradohogar.csv')
```

También podemos importar desde excel (paquete reaxl) o desde Stata y SPSS (paquete haven) o desde dbf. De la misma manera, podemos exportar nuestros datos de r a csv.

```{r}
write.csv(concentrado,"miexportacion.csv", row.names = FALSE)
```

Row.names=FALSE no incluye los nombres de las variables como valores de la base.

## Análisis exploratorio

Vamos a explorar la base e identificar las variables.

Queremos ver nuestra base de datos completa.
```{r}
View(concentrado)
```

También podemos usar el comando "glimpse"
```{r}
glimpse(concentrado) #cada uno de los valores
```

Las primeras 6 observaciones o las últimas 6.
```{r}
head(concentrado)
tail(concentrado) 
```

Podemos ver las dimensiones de nuestro dataframe.
```{r}
dim(concentrado) #filas y columnas
```

Otras funciones útiles:

Nombres de variables
```{r}
names(concentrado)
```

Para renombrar variables.
```{r}
concentrado <- concentrado %>% 
  rename(integrantes=tot_integ) 
```

Tipos de variables: valores lógicos (true, false); pueden ser numericos (acepta decimales); integrer(numeros discretos); factor(valores predefinidos); character(cualquier valor)

```{r}
str(concentrado) 
```
Cuenta cuántos valores perdidos por columna.
```{r}
colSums(is.na(concentrado)) #
```

Ordenar base de datos.

```{r}
concentrado <- concentrado %>% 
  arrange(folioviv)
```

Crear una variable con el número de fila
```{r}
concentrado <- concentrado %>% 
  mutate(Fila = row_number()) 
```

Pasamos la fila al principio
```{r}
concentrado <- concentrado %>% 
  relocate(Fila)
```


