---
title: "Probabilidad total y condicional"
author: "Mónica Lara Escalante"
output: html_document
---

## Axiomas de probabilidad

Los axiomas de probabilidad están muy ligados con la teoría de conjuntos.

```{r}
setA<-c("a", "b", "c", "d", "e")
setB<-c("d", "e", "f", "g")
union(setA,setB) #la probabilidad de A más la probabilidad de B
intersect(setA,setB) #la probabilidad de A y B
setdiff(setA,setB) #El complemento de A
setdiff(setB,setA) #El complemento de B
setequal(setA, setB)
```


Existe una función para encontrar subconjuntos. Es (b%in%a). La podemos utilizar.

```{r}
setA<-c("a", "b", "c", "d", "e")
setB<-c("d", "e", "f", "g")
setC<- c("b", "d", "f")
```

```{r}
setB %in% setA 
setA %in% setB 
setA %in% setC
```

Otra función es la de all(b%in%a). Nos daría "TRUE" si todos los valores del
vector b, están dentro del vector a.
```{r}
all(setB %in% setA) 
all(setA %in% setB)
all(setA %in% setC)

```

## Probabilidad total, marginal y condicional

El teorema de la probabilidad total nos da la probabilidad de un suceso que puede darse en cualquiera de las particiones, que es la suma de la probabilidad de tener esa partición multiplicada por la probabilidad de tener ese suceso en esa partición en concreto.

La probabilidad marginal es la probabilidad de uno de los eventos.

La probabilidad condicional es la probabilidad de que ocurra un evento A, dado
que ocurre un evento B.

Por ejemplo, en la base de datos de LAPOP México 2021, se les pregunta
a las personas ¿qué tanto confía en que el gobierno nacional hace lo correcto y 
obtenemos los siguientes resultados:

Ejercicio 1. Una ciudad es divida en Distritos A, B y C, con el 20%, 40% y el 40% de los votantes registrados respectivamente. Los votantes registrados que aparecen como demócratas son 50% en A, 25% en B y 75% en C. Se escoge un votante aleatoriamente de la ciudad. 
i. Encuentre la probabilidad de que el votante esté inscrito como demócrata.
ii. Si el votante registrado está inscrito como demócrata, encuentre la probabilidad de que el votante provenga del 
Distrito B. 

Hacemos un vector para los distritos
```{r}
distritos <- c("A", "B", "C")
```

Hacemos un vector para los votantes registrados
```{r}
registro <- c(0.2, 0.4, 0.4)
```

Hacemos un vector para los votantes demócratas
```{r}
democratas <- c(0.5, 0.25, 0.75)
```

Los juntamos
```{r}
ejercicio <- data.frame(distritos, registro, democratas)
```

Para encontrar la probabilidad de que el votante sea demócrata, sumamos la probabilidad de ser demócrata en cada distrito, ponderado por la probabilidad de que pertenezca a ese distrito.
P(D)=P(A)*P(D|A)+P(B)*P(D|B)+P(C)*P(D|C)

```{r}
resultado <- sum(ejercicio$registro * ejercicio$democratas)
```

Lo vemos
```{r}
resultado
```

Ahora vamos a encontrar que esté inscrito como demócrata, dado que proviene del distrito B.
La fórmula es: P(D|B)*P(B)/P(D)

Datos que tenemos
```{r}
probabilidad_d_B <- 0.25
probabilidad_B <- 0.40
probabilidad_d <- 0.5
```
Sustituimos los valores
```{r}
resultado <- probabilidad_d_B*probabilidad_B/probabilidad_d
resultado
```

## Teorema de Bayes

Vincula la probabilidad de A dado B con la probabilidad de B dado A. 

Supongamos que tenemos una prueba para detectar covid que salió positiva. 
Sabemos que el 90% de las veces que esta prueba se le hace a una persona enferma,
resulta negativa. Pero también sabemos que el 95% de las veces que se le hace
a una persona no enferma, también resulta negativa. 

Los datos muestran que el covid le está afectando al 1% de la población. La 
población total es de 100000 habitantes

Usted va al doctor y da positivo en la prueba. ¿Cuál es la probabilidad de que 
realmente tenga covid?

De una población de 100 000, seleccionamos una muestra de resultados positivos 
y negativos y especificamos que el 1% tiene covid.

```{r}
covid <- sample(c('No','Yes'), size=100000, replace=TRUE, prob=c(0.99,0.01))

```

Creamos un objeto "test" que luego vamos a recodificar.
```{r}
test <- rep(NA, 100000)
```

Cuando una persona no está enferma.
```{r}
test[covid=='No'] <- sample(c('Neg','Pos'), size=sum(covid=='No'), replace=TRUE, prob=c(0.95,0.05))
```

Cuando una persona está enferma.
```{r}
test[covid=='Yes'] <- sample(c('Neg','Pos'), size=sum(covid=='Yes'), replace=TRUE, prob=c(0.1, 0.9))
```


¿Cuál es la probabilidad de que realmente tenga covid?

```{r}
mean(covid[test=='Pos']=='Yes')
```

##Ejercicios

Paquetes
```{r}
library(tidyverse)
library(haven)
```

Base de datos

```{r}
Lapop_Mex_2023 <- read_dta("C:/Users/molar/Dropbox/2024_Trabajos/FLACSO/Taller estadística/Datos/Lapop_Mex_2023.dta")
```

Vamos a usar el género (q1tb) y ¿Qué tanto confía en que el gobierno nacional hace lo correcto? (anesteg)

Primero las recodificamos
```{r}
Lapop_Mex_2023 <- Lapop_Mex_2023 %>% 
  mutate(conf_gob=case_when(anestg==1~"Mucho",
                            anestg==2~"Algo",
                            anestg==3~"Poco",
                            anestg==4~"Nada"),
         conf_gob = factor(conf_gob, levels=c("Mucho", "Algo", "Poco", "Nada"))) 


Lapop_Mex_2023 <- Lapop_Mex_2023 %>% 
  mutate(genero=case_when(q1tc_r==1~"Masculino",
                            q1tc_r==2~"Femenino"),
         genero = factor(genero, levels=c("Masculino", "Femenino"))) 

```


#Si se selecciona una persona al azar...
1. Encuentra la probabilidad de que sea mujer (aplicando la fórmula de probabilidad total)
Encuentra la probabilidad de que sea hombre (aplicando la fórmula de probabilidad total)
2. Si la persona es mujer, ¿Cuál es la probabilidad de que confíe mucho?
3. Si la persona es hombre, ¿Cuál es la probabilidad de que confíe mucho?
4. Si la persona es mujer, ¿Cuál es la probabilidad de que confíe nada?
5. Si la persona es hombre, ¿Cuál es la probabilidad de que confíe nada?

*Tip: haz una tabla de proporciones donde las filas sean la confianza y las columnas el género y conviértela en un data frame

6. Del ejemplo de Bayes: ¿cuál es la probabilidad de que no tenga covid, dado que
la prueba dio negativo?

7. Crea un conjunto A y un conjunto B. Calcula:
a) La unión
b) La intersección
c) El complemento de A
d) El complemento de B



