---
title: "Estimadores puntuales"
author: "Mónica Lara Escalante"
output: html_document
---

```{r}
library(tidyverse)
library(patchwork)
```

## Ley de los grandes números
```{r}
# Parámetros
n_lanzamientos_max <- 1000  # Número máximo de lanzamientos (muestra grande)
probabilidad_cara <- 0.5    # Probabilidad de cara (y cruz también es 0.5)
set.seed(123)  # Fijamos una semilla para reproducibilidad

```


```{r}
# Vector para almacenar las proporciones
proporciones <- numeric(n_lanzamientos_max)
```


```{r}
# Simular lanzamientos y calcular las proporciones acumuladas
for (i in 1:n_lanzamientos_max) {
  lanzamientos <- sample(c(0, 1), size = i, 
                         replace = TRUE, 
                         prob = c(probabilidad_cara, 1 - probabilidad_cara))
  proporciones[i] <- mean(lanzamientos)  # Promedio de caras (proporción de 1s)
}
```

Sample: simular los lanzamientos de la moneda. En cada iteración del bucle, seleccionamos i lanzamientos, donde i es el número de lanzamientos en esa iteración (desde 1 hasta 1000).
Proporciones: proporción de caras (promedio de 1s) en los primeros i lanzamientos.

Graficamos
```{r}
# Crear un data.frame para ggplot
df <- data.frame(
  lanzamientos = 1:n_lanzamientos_max,
  proporciones = proporciones
)
```

```{r}
# Crear el gráfico con ggplot2
library(tidyverse)
ggplot(df, aes(x = lanzamientos, y = proporciones)) +
  geom_line(color = "blue") +  # Línea azul para las proporciones
  geom_hline(yintercept = 0.5, color = "red", linetype = "dashed") +  # Línea roja en y=0.5
  labs(x = "Número de lanzamientos", 
       y = "Proporción de caras", 
       title = "Ley de los Grandes Números") +
  theme_minimal()  # Usamos un tema limpio
```

## Teorema del Límite Central 

Ejemplo de los dados
Sabemos que un dado tiene un promedio de 3.5
Supongamos que lanzamos el dado 10000 veces

```{r}
resultado <- sample(1:6, 10000, replace=T)
```

Vamos a sacar muestras de tamaño 10 de las 10000 observaciones anteriores.

Haremos este ejercicio k veces, k=10000

```{r}
x10 <- c() #declaramos un vector
k<- 10000
```

Para cada valor i desde 1 hasta k, obten una muestra de tamaño 10.

Calcula la media. 

```{r}
for ( i in 1:k) {
  x10[i] = mean(sample(1:6,10, replace = TRUE))}
```

# Crear un data.frame para ggplot

```{r}
df <- data.frame(x10 = x10)
```

# Crear el histograma con ggplot2
```{r}
ggplot(df, aes(x = x10)) +
  geom_histogram(binwidth = 0.2, fill = "pink", color = "black", alpha = 0.7) +  # Histograma
  geom_vline(aes(xintercept = mean(x10)), color = "red", linetype = "solid", size = 1) +  # Línea en la media muestral
  geom_vline(xintercept = 3.5, color = "blue", linetype = "dashed", size = 1) +  # Línea en el valor esperado
  labs(title = "Muestra = 10", x = "Resultado", y = "Frecuencia") +
  theme_minimal()  # Tema minimalista
```

Si n tiende a infitnito, podemos obtener una distribución normal por el TLC
```{r}
x30 <- c()
x100 <- c()
x1000 <- c()
k =10000

#Para cada i desde 1 hasta k genera una muestra de tamaño 30, 100 y 1000 con números del 1 al 6 con reemplazo. Calcula la media para cada uno.

for ( i in 1:k){ 
  x30[i] = mean(sample(1:6,30, replace = TRUE))
  x100[i] = mean(sample(1:6,100, replace = TRUE))
  x1000[i] = mean(sample(1:6,1000, replace = TRUE))
}

```

```{r}
# Crear los tres histogramas
p1 <- ggplot(data.frame(x = x30), aes(x)) +
  geom_histogram(binwidth = 0.5, fill = "green", color = "black") +
  geom_vline(aes(xintercept = mean(x30)), color = "blue", size = 1) +
  labs(title = "n=30", x = "resultado", y = "Frecuencia")

p2 <- ggplot(data.frame(x = x100), aes(x)) +
  geom_histogram(binwidth = 0.5, fill = "lightblue", color = "black") +
  geom_vline(aes(xintercept = mean(x100)), color = "red", size = 1) +
  labs(title = "n=100", x = "resultado", y = "Frecuencia")

p3 <- ggplot(data.frame(x = x1000), aes(x)) +
  geom_histogram(binwidth = 0.5, fill = "orange", color = "black") +
  geom_vline(aes(xintercept = mean(x1000)), color = "red", size = 1) +
  labs(title = "n=1000", x = "resultado", y = "Frecuencia")

```

```{r}
# Combinar los tres gráficos en una sola fila
(p1 | p2 | p3)
```

## Estimadores 

Un estimador común para la media poblacional es la media muestral. Este es un estimador puntual que utiliza los datos muestrales para estimar la media de la población.

```{r}
# Generamos una muestra aleatoria de datos
set.seed(123)  # Para replicabilidad
muestra <- rnorm(100, mean = 50, sd = 10)  # Muestra de 100 datos con media 50 y desviación estándar 10
```

```{r}
# Calculamos el estimador puntual de la media (media muestral)
media_muestral <- mean(muestra)
cat("El estimador puntual de la media es:", media_muestral, "\n")

#La función cat() en R se utiliza para concatenar y mostrar texto en la consola.
```

Otro estimador puntual común es la varianza muestral. Este estimador utiliza los datos muestrales para estimar la varianza de la población.

```{r}
# Estimador puntual de la varianza (varianza muestral)
varianza_muestral <- var(muestra)
cat("El estimador puntual de la varianza es:", varianza_muestral, "\n")
```

En el caso de variables categóricas, el estimador puntual de la proporción se calcula como la proporción de elementos de una categoría específica en la muestra.
```{r}
# Supongamos que tenemos una muestra binaria de 0s y 1s
muestra_binaria <- sample(c(0, 1), size = 100, replace = TRUE)
```

```{r}
# Estimador puntual de la proporción (proporción de 1s en la muestra)
proporcion_muestral <- mean(muestra_binaria)  # La media de una muestra binaria es igual a la proporción de 1s
cat("El estimador puntual de la proporción es:", proporcion_muestral, "\n")
```

Tutoriales recomendados:
https://rpubs.com/hllinas/MgEst_Estimacion_teoriaR
https://rpubs.com/bogotan/TLC
https://rpubs.com/ranjeetapegu/Central-Limit-Theorem