---
title: "Variables aleatorias"
author: "Mónica Lara Escalante"
output: html_document
---

## Variables aleatorias discretas 
```{r}
variable <- c(1, 2, 3, 4) #con cuantas personas viven
prob <- c(3/13, 5/13, 3/13, 2/13) #probabilidad
prob.acumulada <- cumsum(prob) #probabilidad acumulada
datos <- data.frame(variable, prob, prob.acumulada) #convertir en un data frame
```

Si seleccionamos a una persona del grupo al azar:

¿Cuál es la probabilidad de que viva una persona en casa?

```{r}
datos$prob[1]
```

¿Cuál es la probabilidad de que la persona mencione que en su casa viven de 2 a 3 personas?

Opción 1
```{r}
datos$prob[2]+datos$prob[3]
```

Opción 2 tidyverse
```{r}
library(tidyverse)
datos %>% 
  filter(variable == 2 | variable == 3) %>% 
  summarise(probabilidad = sum(prob))

```

Opción 3: que a la probabilidad acumulada de 3, le reste el segmento de 1
```{r}
datos$prob.acumulada[3]-datos$prob[1]
```

¿Cuál es la probabilidad de que al menos vivan 3 personas?
Opción 1
```{r}
datos$prob[3]+datos$prob[4]
```

Opción 2
```{r}
1-datos$prob.acumulada[2]
```

¿Cuál es la probabilidad de que vivan 2 personas o menos?
```{r}
datos$prob.acumulada[2]
```

Calculamos el valor esperado, varianza y desviación estándar
```{r}
valor_esperado <- sum(datos$variable*datos$prob)
varianza <- sum((datos$variable-valor_esperado)^2)
desviacion <- sqrt(varianza)
valor_esperado
varianza
desviacion
```

Podemos graficar nuestra variable aleatoria.
```{r}
datos %>% 
  ggplot(aes(x=variable, y=prob)) +
  geom_col(fill="darkgrey") +
  theme_minimal()+
  labs(title="Distribución de variable aleatoria",
       x="Número de personas en casa",
       y="Probabilidad")+
  theme(plot.title = element_text(face="bold",hjust=0.5))
```


Simulación: El comando runif() constituye una de las herramientas fundamentales 
para trabajar en este contexto. Veamos un ejemplo en R:

```{r}
set.seed(123456789) # Establecemos una 'semilla' aleatoria fija, 
runif(1) # Me devuelve un número aleatorio uniformemente distribuido en el intervalo [0,1]
runif(5) # Me devuelve 5 números aleatorios uniformemente distribuido en el intervalo [0,1]
runif(5, min = 10, max = 20)# Me devuelve 5 números aleatorios de mínimo 10, máximo 20
```
Puedo graficar mi distribución uniforme
```{r}
dist <- runif(5, min = 10, max = 20) %>% 
  as_tibble()
```

Gráfico
```{r}
dist %>% 
  ggplot(aes(x=value))+
  geom_density(fill="pink")+
  theme_minimal()
```

## Combinaciones y permutaciones
```{r}
#install.packages("gtools") #para permutaciones y combinaciones
library(gtools)

```

```{r}
N <- 100 #estudiantes
r <- 2 #grupos de 2 en 2
alumnos <- c(1:N) #los alumnos con un id consecutivo
```

¿Cuántas combinaciones de 2 alumnos en un grupo de 100 puedo hacer?
```{r}
combinaciones <- combinations(N, r, alumnos)
nrow(combinaciones)
```

Permutaciones
```{r}
permutaciones <- permutations(N, r, alumnos)

nrow(permutaciones)
```
