---
title: "Visualización de datos"
author: "Mónica Lara Escalante"
output: html_document
---

```{r setup, include=FALSE}
knitr::opts_chunk$set(echo = TRUE)
```

## Visualización de datos: introducción
Cheatsheet en español: 
https://diegokoz.github.io/intro_ds/fuentes/ggplot2-cheatsheet-2.1-Spanish.pdf

El ggplot2 se basa en la construcción de gráficos a partir de tres componentes:
1) Datos, 
2) Coordenadas y 
3) Objetos geométricos

Esto será nuestra "gramática de gráficas"

Para visualizar los resultados, nosotres asignamos variables a las propiedades 
visuales o estéticas

Por ejemplo: los tamaños, colores y posiciones.

De manera genérica, podríamos pensar que el código para el ggplot será 
de la siguiente manera:
ggplot(datos)+(geometria)+(esteticas)


Vamos a establecer nuestro directorio de trabajo.

```{r}
setwd("C:/Users/molar/Dropbox/2024_Trabajos/FLACSO/Taller estadística/Datos")
```

Ahora cargaremos nuestros paquetes para hoy.

```{r}

library(readxl) #hay que instalarlo
library(RColorBrewer) #hay que instalarlo
library(tidyverse)

```
Quitamos notación científica.
```{r}
options(scipen=999)
```

Y cargaremos la base de datos de pobreza multidimensional.

```{r}
pobreza <- read_excel("pobreza_multidimensional_municipal_2020.xlsx")
```

Convertimos a numéricas las variables de pobreza (de la columna 5 a la columna 21)
```{r}
pobreza <- pobreza %>%
  mutate(across(5:21, as.numeric))
```

Elaboraremos gráficas para una sola variable, cuantitativa o 
cualitativa. 


##Variables cuantitativas 

Para las variables cuantitativas, las gráficas más utilizadas son los 
histogramas o los gráficos de densidad.

Menos utilizados: de área y polígonos de frecuencias 
(ver https://r-graph-gallery.com/)

Bueno, en series de tiempo también se utilizan los gráficos de líneas.


Veamos primero los componentes de nuestra gramática. En los datos incluimos la
variable que queremos y la base de datos que ocuparemos.

En este caso es la poblacion en situación de pobreza.

```{r}

pobreza %>% 
  ggplot(aes(x=pobreza_2020))


```


Ahora agregaremos la geometría.

```{r}

pobreza %>% 
  ggplot(aes(x=pobreza_2020)) +
  geom_histogram()

```

Vemos que el software nos avisa cuántas clases/intervalos está utilizando.
Podemos cambiarlas.

```{r}

pobreza %>% 
  ggplot(aes(x=pobreza_2020)) +
  geom_histogram(bins=12)

```

Una vez que tenemos nuestros datos y geometría, vamos a editar: 
primero le cambiamos el color y le quitamos el fondo gris.


```{r}

pobreza %>% 
  ggplot(aes(x=pobreza_2020)) +
  geom_histogram(bins=12, color="#000000", fill="violetred")+
  theme_classic()

```

Sobre los colores en R:Podemos agregar manualmente los colores, como lo hicimos 
anteriormente.

Sin embargo, existen paquetes que ya traen paletas cargadas y que se pueden 
utilizar dependiendo de los datos.

Una paleta es la de RColorBrewer: 
https://www.geeksforgeeks.org/introduction-to-color-palettes-in-r-with-rcolorbrewer/
Esta paleta de colores distingue si los datos son secuenciales, 
divergentes o cualitativos.
Por ejemplo:


```{r}

display.brewer.all(type="seq") #secuenciales
display.brewer.all(type="div") #divergentes
display.brewer.all(type="qual") #datos cualitativos
brewer.pal.info #Podemos enlistar todos los colores
display.brewer.all(colorblindFriendly=T) #La última columna nos dice si alguien con problemas para distinguir colores, los puede ver o no.

```


Entonces, podemos volver a hacer nuestro gráfico escogiendo alguna de las paletas de RColorBrewer.

```{r}
pobreza %>% 
  ggplot(aes(x=pobreza_2020)) +
  geom_histogram(bins = 12, fill = brewer.pal(n=9, name = "YlGnBu")[5], color = "black") +
  theme_classic()

```

fill = brewer.pal(n = 9, name = "YlGnBu")[5]: Utiliza el quinto color de la paleta "YlGnBu" para el relleno. Se puede ajustar el índice para usar otros colores de la paleta. El n=9 representa el total de colores de la paleta.

En caso de que queramos que cada uno de los "bins" sea de diferente color:
Definimos el número de bins
n_bins <- 9
Obtenemos la paleta de colores
colors <- rev(brewer.pal(n = 9, name = "YlGnBu"))
Creamos el histograma
ggplot(pobreza, aes(x = pobreza_2020)) +
  geom_histogram(bins = n_bins, aes(fill = ..count..), color = "black") +
  scale_fill_gradientn(colors = colors) +
  theme_classic()

Otra paleta es la de Wesanderson, se inspira en sus peliculas: 
https://rforpoliticalscience.com/2020/07/26/make-wes-anderson-themed-graphs-with-wesanderson-package-in-r/
Debes escoger el nombre de la paleta y cuántos colores vas a usar.


Podemos agregarle el valor mínimo, máximo y la media, pero para eso tenemos que 
hacer un pequeño dataframe

```{r}

min <- round(min(pobreza$pobreza_2020, na.rm=T),2)
max <- round(max(pobreza$pobreza_2020, na.rm=T),2)
mean <- round(mean(pobreza$pobreza_2020, na.rm=T),2)


anotaciones <- data.frame(
  x = c(min, mean, max),
  y = c(3500, 2500, 500),
  label = c("Min:", "Media", "Max:")
) 
```

Graficamos
```{r}

pobreza %>% 
  ggplot(aes(x=pobreza_2020)) +
  geom_histogram(bins=12, color="#000000", fill="violetred")+
  theme_classic()+
  geom_text(data = anotaciones, 
            aes(x = x, y = y, label = paste(label, x)), size = 3.5, fontface = "bold")


```
También le vamos a agregar el título, subtítulo y fuente

```{r}

pobreza %>% 
  ggplot(aes(x=pobreza_2020)) +
  geom_histogram(bins=12, color="#000000", fill="violetred")+
  theme_classic()+
  geom_text(data = anotaciones, 
            aes(x = x, y = y, label = paste(label, x)), size = 3.5, fontface = "bold")+
  labs(
    x = "Personas en situación de pobreza",
    y = "Frecuencia",
    title = "Personas en situación de pobreza en los municipios en México, 2020",
    caption = "Fuente: elaboración propia con base en CONEVAL 2020"
  ) 

```

Al título y fuente también podemos agregarle los tipos de letra

```{r}

pobreza %>% 
  ggplot(aes(x=pobreza_2020)) +
  geom_histogram(bins=12, color="#000000", fill="violetred")+
  theme_classic()+
  geom_text(data = anotaciones, 
            aes(x = x, y = y, label = paste(label, x)), size = 3.5, fontface = "bold")+
  labs(
    x = "Personas en situación de pobreza",
    y = "Frecuencia",
    title = "Personas en situación de pobreza en los municipios en México, 2020",
    caption = "Fuente: elaboración propia con base en CONEVAL 2020"
  ) + 
theme(
  plot.title = element_text(color = "black", size = 14, face = "bold"),
  plot.caption = element_text(face = "italic")
)


```

Podemos cambiar el histograma por un gráfico de densidad.

```{r}
  
  pobreza %>% 
  ggplot(aes(x=pobreza_2020)) +
  geom_density(adjust = 1L, color="#000000", fill="violetred")+
  theme_classic()+
  labs(
    x = "Personas en situación de pobreza",
    y = "Frecuencia",
    title = "Personas en situación de pobreza en los municipios en México, 2020",
    caption = "Fuente: elaboración propia con base en CONEVAL 2020"
  ) + 
  theme(
    plot.title = element_text(color = "black", size = 14, face = "bold")
  )

```

Valor predeterminado: El valor predeterminado de adjust es 1. Esto significa que se utiliza el ancho de banda estándar.
Valores mayores a 1: Si estableces adjust en un valor mayor a 1, aumentarás el ancho de banda, lo que hará que la curva de densidad sea más suave (más "plana").
Valores menores a 1: Si lo estableces en un valor menor que 1, disminuirás el ancho de banda, lo que hará que la curva sea más "picuda" y siga más de cerca la forma de los datos.

Por último, también podemos hacer un boxplot

```{r}

pobreza %>% 
  ggplot(aes(x=pobreza_2020)) +
  geom_boxplot(color="#000000", fill="violetred") +
  theme_classic()+
  labs(
    x = "Personas en situación de pobreza",
    y = "Frecuencia",
    title = "Personas en situación de pobreza en los municipios en México, 2020",
    caption = "Fuente: elaboración propia con base en CONEVAL 2020"
  ) + 
  theme(
    plot.title = element_text(color = "black", size = 14, face = "bold")
  )

```

El paquete esquisse es una forma de graficar de forma más sencilla.

##Ejercicios

1. Realiza un histograma con alguna de las variables de pobreza.
2. Realiza un diagrama de densidad con alguna de las variables de pobreza.
3. Realiza un boxplot con alguna de las variables de pobreza.

