---
title: "Visualización (parte 2)"
author: "Mónica Lara Escalante"
output: html_document
---

Vamos a establecer nuestro directorio de trabajo.

```{r}
setwd("C:/Users/molar/Dropbox/2024_Trabajos/FLACSO/Taller estadística/Datos")
```

Ahora cargaremos nuestros paquetes para hoy.

```{r}

library(readxl) 
library(RColorBrewer) 
library(tidyverse)

```
Quitamos notación científica.
```{r}
options(scipen=999)
```

Y cargaremos la base de datos de pobreza multidimensional.

```{r}
pobreza <- read_excel("pobreza_multidimensional_municipal_2020.xlsx")
```

Convertimos a numéricas las variables de pobreza (de la columna 5 a la columna 21)
```{r}
pobreza <- pobreza %>%
  mutate(across(5:21, as.numeric))
```

Elaboraremos gráficas para una sola variable cualitativa.

Los gráficos más utilizados son los gráficos de barras.

Primero vamos a hacer nuestro primer gráfico de barras o columnas.

Al igual que en la sesión anterior, vamos agregando capas a nuestros gráficos.

Datos: incluiremos la variable que queremos graficar, 
en este caso: el nivel de pobreza.

Primero vemos los estadísticos descriptivos.
```{r}
summary(pobreza$pobreza_2020)
```

Creamos la variable.

```{r}
pobreza <- pobreza %>% 
  mutate(pobreza_2020_2=
            case_when((pobreza_2020 < 2800) ~ "Bajo",
                      (pobreza_2020 >= 2800) & (pobreza_2020 < 8200) ~ "Medio bajo",
                      (pobreza_2020 >= 8200) & (pobreza_2020 < 21365) ~ "Medio alto",
                      (pobreza_2020 >= 21365) ~ "Alto"
  ))
```

La vemos.
```{r}
table(pobreza$pobreza_2020_2)
```
Vemos que lo ordenó alfabéticamente. Ordenamos niveles.

```{r}
pobreza <- pobreza %>% 
  mutate(pobreza_2020_2=factor(pobreza_2020_2, 
                                  levels=c("Bajo", "Medio bajo", "Medio alto", "Alto")))
```

Graficamos

```{r}

pobreza %>% 
  ggplot(aes(x=pobreza_2020_2))

```

Ahora agregaremos la geometría

```{r}

pobreza %>% 
  ggplot(aes(x=pobreza_2020_2)) +
  geom_bar()

```

Quitamos los NAs.
```{r}

pobreza %>% 
  filter(!is.na(pobreza_2020_2)) %>% 
  ggplot(aes(x=pobreza_2020_2)) +
  geom_bar()

```



Podemos voltear la geometría

```{r}

pobreza %>% 
  filter(!is.na(pobreza_2020_2)) %>% 
  ggplot(aes(x=pobreza_2020_2))+
  geom_bar()+
  coord_flip()

```

Aunque, se ve mejor como estaba antes.

Lo coloreamos con RcolorBrewer. Primero escogemos paleta.
```{r}
paleta <- brewer.pal(n = 4, name = "Spectral")
```

Ahora sí lo coloreamos.
```{r}
pobreza %>% 
  filter(!is.na(pobreza_2020_2)) %>% 
  ggplot(aes(x=pobreza_2020_2, fill=pobreza_2020_2))+
  geom_bar()+
  scale_fill_manual(values = paleta) +
  theme_classic()
```

Le cambiamos títulos y ejes
```{r}
pobreza %>% 
  filter(!is.na(pobreza_2020_2)) %>% 
  ggplot(aes(x=pobreza_2020_2, fill=pobreza_2020_2))+
  geom_bar()+
  scale_fill_manual(values = paleta) +
  theme_classic()+
  labs(
    title = "Nivel de pobreza en México a nivel municipal, 2020",
    x= "Nivel",
    y= "Frencuencia",
    caption= "Elaboración propia con datos del CONEVAL",
    fill= ""
  )
```

En lugar de la frecuencia, quiero el porcentaje.


```{r}
pobreza %>% 
  filter(!is.na(pobreza_2020_2)) %>% 
  count(pobreza_2020_2) %>% 
  mutate(pct = prop.table(n)) %>% 
  ggplot(aes(x = pobreza_2020_2, y = pct, fill = pobreza_2020_2, 
             label = scales::percent(pct)))+
  geom_col(position = 'dodge') + 
   scale_y_continuous(labels = scales::percent) +
  scale_fill_manual(values = paleta) +
  theme_classic()+
  labs(
    title = "Nivel de pobreza en México a nivel municipal, 2020",
    x= "Nivel",
    y= "Porcentaje",
    caption= "Elaboración propia con datos del CONEVAL",
    fill= ""
  )
```


Ahora le agregamos las etiquetas de los datos
```{r}
pobreza %>% 
  filter(!is.na(pobreza_2020_2)) %>% 
  count(pobreza_2020_2) %>% 
  mutate(pct = prop.table(n)) %>% 
  ggplot(aes(x = pobreza_2020_2, y = pct, fill = pobreza_2020_2, 
             label = scales::percent(pct)))+
  geom_col(position = 'dodge') + 
   scale_y_continuous(labels = scales::percent) +
  scale_fill_manual(values = paleta) +
  theme_classic()+
  labs(
    title = "Nivel de pobreza en México a nivel municipal, 2020",
    x= "Nivel",
    y= "Porcentaje",
    caption= "Elaboración propia con datos del CONEVAL",
    fill= ""
  )+
  geom_text(position = position_dodge(width = .9),    
          vjust = -0.5,    
          size = 2,
          colour = "black")


```

Por último modificamos el estilo del título y el caption.
```{r}
pobreza %>% 
  filter(!is.na(pobreza_2020_2)) %>% 
  count(pobreza_2020_2) %>% 
  mutate(pct = round(prop.table(n), digits=2)) %>% 
  ggplot(aes(x = pobreza_2020_2, y = pct, fill = pobreza_2020_2, 
             label = scales::percent(pct)))+
  geom_col(position = 'dodge') + 
   scale_y_continuous(labels = scales::percent) +
  scale_fill_manual(values = paleta) +
  theme_classic()+
  labs(
    title = "Nivel de pobreza en México a nivel municipal, 2020",
    x= "Nivel",
    y= "Porcentaje",
    caption= "Elaboración propia con datos del CONEVAL",
    fill= ""
  )+
  geom_text(position = position_dodge(width = .9),    
          vjust = -0.5,    
          size = 2,
          colour = "black")+
  theme(
    plot.title = element_text(color = "black", size = 14, face = "bold"),
    plot.caption = element_text(face = "italic")
  )
```

##Ejercicios

1. Realiza un histograma con alguna de las variables de pobreza.
2. Realiza un diagrama de densidad con alguna de las variables de pobreza.
3. Realiza un boxplot con alguna de las variables de pobreza.
4. Realiza un gráfico de barras con alguna de las variables de pobreza.
