---
title: "Introducción a R"
author: "Mónica Lara Escalante"
output: html_document
---

Usamos R para hacer cálculos, crear objetos y ejecutar funciones.

Una función toma los "inputs" --> realiza acciones y produce outputs funcion(argumento)

# Objetos

Los objetos los utilizamos para guardar información. La información puede ser un cálculo, un modelo estadístico, una tabla, un gráfico, una base de datos.

```{r}
resultado <- 5+3
```

También pueden ser palabras.
```{r}
profesora <- "Mónica"
profesora <- "Mónica Lara"
```

Podemos ver qué tipo de objetos
```{r}
class(resultado)
class(profesora)
class(sqrt) #raíz cuadrada
```

# Operadores lógicos

Se utilizan para realizar comparaciones y manipular valores booleanos (TRUE o FALSE).

```{r}
2==2
2!=2
2<2
2>2
2<=2
2>=2
```

# Vectores

Representa una colección de información guardada en un orden específico. Son las columnas de nuestra base de datos.

Podemos usar la "c" de concatenar para crear un vector manualmente.

¿Cuáles son los países con más población en el mundo?: India con 1.442 millones; China, 1.409 millones; Estados Unidos, 337 millones; Indonesia, 282 millones y Pakistán, 236 millones (https://www.bankinter.com/blog/economia/los-paises-del-mundo-con-mas-poblacion)

```{r}
pob.mundial <- c(1442000000, 1409000000, 337000000, 282000000, 236000000)
#En el paso anterior sólo estamos creando el vector. Sin embargo no podemos ver los valores hasta que lo "imprimamos". El vector se guardó en el ambiente.

pob.mundial

```

El resultado lo muestra utilizando la notación científica. La podemos quitar.
```{r}
options(scipen=999)
```

Podemos ver algunas características de nuestro vector.
```{r}
length(pob.mundial) #cuántos casos tiene
sort(pob.mundial) #ordena de menor a mayor
sort(pob.mundial,decreasing=TRUE) #ordena de mayor a menor
max(pob.mundial) #nos da el número máximo
min(pob.mundial) #nos da el número mínimo
which.max(pob.mundial) #nos dice dónde está el máximo
which.min(pob.mundial) #nos dice dónde está el mínimo
```

La c también se puede utilizar para combinar dos vectores
```{r}
paises <- c("India", "China", "Estados Unidos", "Indonesia", "Pakistán")
paises
pob_paises <- c(paises, pob.mundial)
pob_paises
```

pob_paises es un vector de factores. También podemos ver sus características.

```{r}
class(pob_paises) #tipo de vector
levels(pob_paises) #niveles de los factores

```

Podemos hacer una operación a todo un vector
```{r}
pob.millon <- pob.mundial/1000000
pob.millon

```


# Data frames

Un data frame es una tabla de datos. Es decir, la información está guardada en filas y columnas, como si fuera una hoja de excel. Las columnas tienen nombres específicos (lo recomendable es que sean sin espacios).

Vamos a crear un data frame de manera manual (en posteriores sesiones importaremos bases de datos existentes a nuestro ambiente).

```{r}
Nombre <- c("Teresa", "Miguel", "Haydeé", "José", "Diana") #columna 1
Edad <- c(30, 45, 60, 25, 34) #columna 2
Sexo <- factor(c("Femenino","Otro","Femenino","Masculino","Otro")) #columna 3
tabla <- data.frame(nombre=Nombre, edad=Edad, sexo= Sexo) #juntamos columnas
tabla #la vemos
```

También podemos ver las características de nuestro data frame
```{r}
tabla$edad
class(tabla$edad)
mean(tabla$edad)
names(tabla)
```

O bien, podríamos agregar una nueva columna ya que tenemos nuestra data.frame.

```{r}
tabla$profesion <- c("Trabajadora independiente","Sector público","Jubilada","Estudiante","Sector privado")
tabla
```

Para acceder a valores específicos de las bases de datos podemos utilizar los corchetes. Se llama "indexing".

Podemos hacerlo con las posiciones de las columnas y filas.

```{r}
tabla[1,]
tabla[3,]
tabla[,2]
tabla[,4]
tabla[1,4]
tabla[c(1,2),]
tabla[,c(2,4)]
tabla[1:4,]
```

O también estableciendo las condiciones con operadores lógicos (vistos arriba).

```{r}
tabla[tabla$edad > 30, ]
tabla[tabla$sexo=="Femenino",]
tabla[tabla$sexo=="Otro" & tabla$edad < 35,]
tabla[tabla$sexo=="Masculino" | tabla$edad < 30,]
tabla[tabla$sexo=="Femenino" | tabla$edad < 50,]
```

Podemos exportar nuestra base de datos a csv.
```{r}
setwd("C:/Users/molar/Dropbox/2025_Trabajos/FLACSO/MCS/Datos")
write.csv(tabla,"tabla-de-personas.csv")
```

